【裁判字號】    99,訴,641
【裁判日期】    990928
【裁判案由】    違反槍砲彈藥刀械管制條例
【裁判全文】
臺灣屏東地方法院刑事判決               99年度訴字第641號
公  訴  人  臺灣屏東地方法院檢察署檢察官
被      告  甲○○
選任辯護人  楊四海律師
上列被告因違反槍砲彈藥刀械管制條例案件，經檢察官提起公訴
（99年度偵字第4517號）本院判決如下：
    主  文
甲○○未經許可，持有空氣槍，處有期徒刑壹年捌月，併科罰金
新臺幣伍萬元，罰金如易服勞役，以新臺幣壹仟元折算壹日，扣
案之空氣槍壹枝（槍枝管制編號：0000000000）沒收
；緩刑伍年，並應向公庫支付新臺幣拾萬元，及應向指定之政府
機關、政府機構、行政法人、社區或其他符合公益目的之機構或
團體，提供貳佰小時之義務勞務，緩刑期間付保護管束。扣案之
空氣槍壹枝（槍枝管制編號：0000000000）沒收。
    事  實
一、甲○○明知具有殺傷力之空氣槍，係槍砲彈藥刀械管制條例
    所列管之槍砲，非經中央主管機關許可，不得持有，竟基於
    持有具有殺傷力之空氣槍犯意，於96年間在高雄地區不詳玩
    具模型店購得可發射6mm 金屬彈丸、具有殺傷力之氣體動力
    槍1 支（槍枝管制編號:0000000000 ，彈丸單位面積動能為
    每平方公分22焦耳。依據日本科學警察研究所之研究結果，
    彈丸單位面積動能達每平方公分20焦耳，即足以穿入人體皮
    肉層）及附屬配件二氧化碳鋼瓶( 空瓶)3瓶( 非屬內政部公
    告之槍砲主要組成零件) 、鋼珠3 顆( 非屬內政部公告之彈
    藥主要組成零件) ，即未經許可而持有該等氣體動力槍，持
    以獵鴿之用。嗣於99年4 月27日23時35分許在屏東縣新埤鄉
    餉潭村餉潭大橋遭警查獲，並扣得前揭氣體動力槍1 支、二
    氧化碳鋼瓶3 個、鋼珠3 顆（其中鋼珠經警方試射2 顆，現
    存1 顆）。
二、案經屏東縣政府警察局潮州分局報請臺灣屏東地方法院檢察
    署檢察官偵查起訴。
    理  由
一、按依刑事訴訟法第198 條、第208 條之規定，所謂鑑定乃指
    於刑事訴訟程序中為取得證據資料而由檢察官或法官指定具
    有特別知識經驗之鑑定人、學校、機關或團體，就特定之事
    物，以其專業知識加以分析、實驗而作判斷，以為偵查或審
    判之參考。故而，不論鑑定人或鑑定機關、學校、團體，均
    應由檢察官或法官視具體個案之需要而為選任，始符合刑事
    訴訟法第198 條、第208 條之規範本旨，否則所為鑑定，仍
    屬於傳聞證據。但對於司法警察機關調查中之案件，或有量
    大或急迫之情形，為因應實務之現實需求，認為當然有鑑定
    之必要者，基於檢察一體原則，得由該管檢察長對於轄區內
    之案件，以事前概括選任鑑定人或囑託鑑定機關（團體）之
    方式，俾便轄區內之司法警察官、司法警察對於調查中之此
    類案件，得即時送請事前已選任之鑑定人或囑託之鑑定機關
    （團體）實施鑑定，有法務部92年9 月1 日法檢字第092003
    5083號函可按。而臺灣高等法院檢察署檢察長概括選任內政
    部警政署刑事警察局為「槍彈有無殺傷力之鑑定」鑑定機關
    ，有臺灣高等法院檢察署92年10月15日檢文允字第09210013
    22號函附之臺灣高等法院檢察署檢察長概括選任鑑定機關名
    冊可按。是鑑定扣案之槍彈是否有殺傷力之內政部警政署刑
    事警察局98年10月22日刑鑑字第0980143263號鑑驗書，雖由
    屏東縣政府警察局潮州分局逕送請高雄縣政府警察局鑑定，
    惟高雄縣政府警察局為臺灣高等法院檢察署檢察長事前概括
    選任鑑定機關，其所為之鑑定結果，自有證據能力。此外，
    傳聞法則之重要理論依據，在於傳聞證據未經當事人之反對
    詰問予以核實，乃予排斥，惟若當事人已放棄對原供述人之
    反對詰問權，於法院審判時表明同意該等傳聞證據可作為證
    據，基於證據資料愈豐富，愈有助於真實發現之理念，並貫
    徹刑事訴訟法修法加重當事人進行主義之精神，確認當事人
    對於證據能力有處分權之制度，傳聞證據經當事人同意作為
    證據，法院認為適當者，亦得為證據。本件檢察官、被告甲
    ○○、辯護人已表示對於除上所述之其餘全案卷證所存證據
    （含供述及非供述證據）均同意有證據能力，本院復斟酌該
    等證據並非非法取得，亦無證明力明顯過低之情形，以之作
    為證據，應屬適當，是依刑法訴訟法第159 條之5 第1 項規
    定，應認該等證據均得採為證據。
二、上揭事實，業據被告甲○○於警詢時、偵查中及本院審理時
    坦承不諱，並有空氣槍1 枝扣案可稽，及刑案照片10幀附卷
    足考，又扣案之空氣槍經送請高雄縣政府警察局鑑驗，結果
    認：「送鑑空氣槍1 枝（槍枝管制編號: 高鑑0000000000）
    ，認係氣體動力式槍枝，以小型高壓氣體鋼瓶內氣體為發射
    動力，槍枝經以測試結果，常有無法正常洩放氣體情形，惟
    仍可發射直徑約6mm 金屬彈丸（直徑6 mm、重量0.88g ），
    其中最大發射速度為122 公尺/ 秒，計算其動能為6.5 焦耳
    ，換算其單位面積動能為22焦耳/ 平方公分」等情，有該局
    99年5 月10日高縣警鑑字第0990076839號鑑驗書在卷可憑（
    見偵卷第10至12頁），扣案之空氣槍發射彈丸之單位面積動
    能既達22焦耳/ 平方公分，依據日本科學警察研究所之研究
    結果，彈丸單位面積動能達每平方公分20焦耳，即足以穿入
    人體皮肉層，則扣案之空氣槍顯具殺傷力，堪信被告上開自
    白確與事實相符，本件事證明確，被告犯行洵堪認定。
三、核被告甲○○持有上開空氣槍之所為，係犯槍砲彈藥刀械管
    制條例第8 條第4 項之未經許可持有空氣槍罪。再按刑法第
    59條規定犯罪之情狀可憫恕者，得酌量減輕其刑，其所謂「
    犯罪之情狀」，與同法第57條規定科刑時應審酌之一切情狀
    ，並非有截然不同之領域，於裁判上酌減其刑時，應就犯罪
    一切情狀（包括第57條所列舉之10款事項），予以全盤考量
    ，審酌其犯罪有無可憫恕之事由（即有無特殊之原因與環境
    ，在客觀上足以引起一般同情，以及宣告法定低度刑，是否
    猶嫌過重等等），以為判斷（最高法院80年度台覆字第39號
    判決意旨參照），查被告係山地原住民，有卷附全戶戶籍資
    料查詢結果在卷足徵，僅因偶然購得而持有上開空氣槍，所
    為固不足取，然僅用於獵鴿，與一般逞兇鬥狠之徒持槍作案
    之犯罪情節尚有不同，其惡性尚非重大不赦，若量處所犯該
    罪之法定本刑而科處3 年以上有期徒刑，實屬情輕法重，在
    客觀上尚足以引起一般之同情，參諸上開最高法院判決意旨
    ，應有堪資憫恕之處，雖處以法定最低刑3 年以上有期徒刑
    仍嫌過重，爰依刑法第59條規定減輕其刑。爰審酌被告係山
    地原住民，智識程度僅高職1 年級肆業，有卷附全戶戶籍資
    料查詢結果在卷足參，未經許可持有上開空氣槍，未繳交治
    安機關，嚴重危害社會安全，惟其有空氣槍之時間未長，犯
    罪後尚知坦承態度良好等一切情狀，就其所犯量處如主文所
    示之刑，就罰金部分併諭知易服勞役之折算標準，以資懲儆
    。末按被告犯後已深表悔悟，其未曾因故意犯罪受有期徒刑
    以上刑之宣告、素行良好，有臺灣高等法院被告全國前案紀
    錄表1 紙在卷可稽，本院斟酌上情，認其一時失慮而罹刑典
    ，經此審判科刑，當知所警惕，信無再犯之虞，本件所宣告
    之刑以暫不執行為適當，爰諭知緩刑5 年，以勵自新，惟為
    使被告確知悔悟，本院乃認除上開緩刑之宣告外，另有賦予
    其一定負擔之必要，並依刑法第74條第2 項第4 、5 款之規
    定，命其應向公庫支付10萬元，並向指定之政府機關、政府
    機構、行政法人、社區或其他符合公益目的之機構或團體提
    供200 小時之義務勞務，至其應如何執行，宜由檢察官考量
    被告所犯罪名，並參酌其性別、家庭、身份、職業、經歷、
    特殊專長、體能狀況及素行紀錄與參加意願等個人因素，再
    依義務勞務執行機關（構）之地域、特性及勞務內容等為適
    當之安排，併此敘明，另因本院對被告為刑法第74條第2項
    第5 款提供義務勞務之宣告，是併依刑法第93條第1 項第2
    款之規定，諭知於緩刑期間付保護管束。
四、扣案之空氣槍1 枝（槍枝管制編號:0000000000 ），屬違禁
    物，不問屬於犯人與否，應依刑法第38條第1 項第1 款之規
    定宣告沒收；至扣案之二氧化碳鋼瓶3 個、鋼珠3 顆（其中
    鋼珠經警方試射2 顆，現存1 顆），經送請高雄縣政府警察
    局鑑驗，結果認分係小型高壓氣體鋼瓶、金屬彈丸，非屬公
    告之槍砲彈藥主要組成零件，有該局99年5 月10日高縣警鑑
    字第0990076839號鑑驗書、內政部99年6 月29日內授警字第
    0990871311號函在卷足參，既均非屬違禁物，爰不予以宣告
    沒收，附此敘明。
據上論斷，應依刑事訴訟法第299 條第1 項前段，槍砲彈藥刀械
管制條例第8 條第4 項，刑法第11條前段、第59條、第42條第3
項、第74條第1 項第1 款、第2 項第4 款、第5 款、第93條第1
項第2 款、第38條第1 項第1 款，判決如主文。
中    華    民    國    99    年    9     月    28    日
                  刑事第三庭    審判長法  官  張世賢
                                      法  官  李珮妤
                                      法  官  蕭筠蓉
以上正本證明與原本無異。
如不服本判決應於收受判決後10日內向本院提出上訴書狀，並
應敘述具體理由；其未敘述上訴理由者，應於上訴期間屆滿後
20日內向本院補提理由書（均須按他造當事人之人數附繕本）
「切勿逕送上級法院」。
中    華    民    國    99    年    9     月    28    日
                                書記官  張語恬

司法院資訊處製作；財團法人民間司法改革基金會備份。
